【裁判字號】    99,交聲,736
【裁判日期】    991013
【裁判案由】    違反道路交通管理處罰條例聲明異議
【裁判全文】
臺灣臺北地方法院交通事件裁定         99年度交聲字第736號
原處分機關  臺北市交通事件裁決所
異  議  人
即受處分人  甲○○
上列受處分人因違反道路交通管理處罰條例案件，不服臺北市交
通事件裁決所於中華民國99年4月27日所為之處分（原處分案號
：北市裁罰字第裁22–DB0000000號），聲明異議，本院裁定如
下：
    主  文
異議駁回。
    理  由
一、異議意旨略以：異議人即受處分人甲○○所有車號HO–7461
    號自用小客車之後車牌，為警依民眾檢舉所拍攝之照片，舉
    發有「以安裝其他器具之方式不能辨識號碼」之違規行為，
    惟異議所有之上開車牌自用小客車之前車牌並無黏貼任何不
    明物體，倘係異議人為規避取締所為，何以不將前車牌一併
    黏貼？且上開自用小客車平時均係停放於地下停車場，且於
    每次駕駛前，均會檢視車輛車況，確認汽車狀態良好後方駕
    駛，異議人於舉發當天駕駛前，並未發現車輛有遭人黏貼不
    明物體，上開後車牌係遭他人故意黏貼所致，非異議人所為
    ，異議人並無主觀犯意及客觀行為，原處分機關未予詳察，
    逕予裁罰，異議人實難甘服，為此提出聲明異議，請求撤銷
    原處分等語。
二、原處分機關臺北市交通事件裁決所係以：異議人所有車號HO
    –7461號自用小客車，於民國98年11月27日上午8時40分許
    ，在桃園縣桃園署立醫院前，因有「以安裝其他器具之方式
    不能辨識號牌」之違規行為，為桃園縣政府警察局逕行舉發
    ，異議人提出申訴，經調查結果認其違規情節確實，原處分
    機關依道路交通管理處罰條例第13條第1款之規定，裁罰新
    臺幣（下同）3,000元，並責令申請換領牌照或改正在案。
三、按汽車號牌懸掛位置，除原設有固定位置外，機器腳踏車及
    拖車號牌每車一面，應正面懸掛於車輛後端之明顯適當位置
    ；汽車號牌不得變造損毀、塗抹或粘貼其他材料、加裝邊框
    或霓虹燈、裝置旋轉架、顛倒懸掛或以安裝其他器具之方式
    使不能辨認其牌號，並不得以他物遮蔽，如有污穢，致不能
    辨認其牌號時，應洗刷清楚，道路交通安全規則第11條第1
    項第3款前段、第2項訂有明文。次按汽車行駛，有損毀或變
    造汽車牌照、塗抹污損牌照，或以安裝其他器具之方式，使
    不能辨認其牌號者，處汽車所有人2,400元以上4,800元以下
    罰鍰，並責令申請換領牌照或改正，道路交通管理處罰條例
    第13條第1款亦有明文。再按，經以科學儀器取得證據資料
    證明其行為違規，若當場不能或不宜攔截製單舉發者，得逕
    行舉發；第1項逕行舉發，應記明車輛牌照號碼、車型等可
    資辨明之資料，以汽車所有人為被通知人製單舉發；本條之
    處罰，受舉發違反道路交通管理事件之受處罰人，認為受舉
    發之違規定行為應歸責他人者，應於舉發違反道路交通管理
    事件通知單應到案日期前，檢附相關證據及應歸責人相關證
    明文件，向處罰機關告知歸責人，處罰機關應即另行通知應
    歸責人到案依法處理。逾期未依規定辦理者，仍依本條例各
    該違反條款規定處罰。同條例第7條之2第1項第7款、第85條
    第1項亦定有明文。因此，違反道路交通管理處罰條例之車
    輛所有人，如其所有之車輛，並非車輛所有人親自騎乘違規
    ，於舉發通知單寄達車輛所有人時，依照上揭規定，即有義
    務於舉發違反道路交通管理事件通知單應到案日期前，檢附
    相關證據及應歸責人相關證明文件，向處罰機關告知應歸責
    於何人，以使處罰機關另行通知實際駕駛人到案依法處理，
    如逾期未依規定辦理，依照上揭規定，則仍應處罰車輛所有
    人。
四、經查：
(一)、本件異議人所有之上揭車號自用小客車，於98年11月27日上
    午8時40分許，行經桃園縣桃園署立醫院時，因該自用小客
    車之後車牌上有以黑色膠帶黏貼，致無法辨認牌號，為民眾
    拍照後檢舉，經桃園縣政府警察局警員檢視後，認異議人所
    有之上開車號自用小客車有「汽車牌照（號牌）以安裝其他
    器具之方式，使不能辨認其牌號」違反道路交通管理處罰條
    例第13條第1款之規定，逕行舉發等情，有舉發照片、桃園
    縣政府警察局98年12月24日桃警局交字第DB0000000號舉發
    通知單在卷可稽。又異議人上開自用小客車之後車牌上確有
    以黑色膠帶橫向黏貼方式，致該車牌之英文字母、阿拉伯數
    字之字體中間部分均遭遮蔽，而無法辨識為字母及數字為何
    等情，此為異議人所不爭執，並有卷附照片2幀足資佐證。
    上揭事實，堪以認定。
(二)、異議人辯稱：係遭人刻意誣陷設計所致云云。查，上開舉發
    通知單通知聯，業經桃園縣政府警察局送達異議人，為異議
    人同居之父於99年1月4日收受，異議人並於99年1月25日到
    案陳述，其陳述內容雖提及：「可能係他人於異議人停等紅
    綠燈時所貼」等語，惟並未陳報實際駕駛人之姓名、住所之
    事實，有桃園縣政府警察局99年6月1日桃警交字第09900611
    85號檢附送達證書、臺北市交通事件裁決所交違規案件陳述
    書在卷為憑，異議人既未於期限內告知原處分機關實際駕駛
    人，自不能因此而免除其應負之違規責任。至於異議人以：
    係遭他人刻意誣陷設計所致云云，惟查，上開違規檢舉照片
    ，業經桃園縣政府警察局員警檢視該照片檔案內容，並無加
    工、變造之情形，且民眾檢舉之內容亦亦符合法定要件等情
    ，亦有桃園縣政府警察局99年1月14日桃警交字第099000007
    2號函附卷足佐，從而，上開舉發照片確係真正無訛。顯見
    異議人上開所指述，要屬其個人臆測之詞，洵不足採。
四、綜上所述，本件異議人前開違規之事證，已堪認定，原處分
    機關依道路交通管理處罰條例第13條第1款、違反道路交通
    管理事件統一裁罰基準及處理細則第43條、第44條、第67條
    之規定，就異議人以安裝其他器具之方式不能辨識號牌之違
    規行為，裁處罰鍰3,000元之處分，經核並無違誤，本件異
    議人之異議為無理由，應予駁回。
五、據上論斷，應依道路交通案件處理辦法第19條，裁定如主文
    。
中    華    民    國    99    年    10    月    13    日
                        交通法庭法  官  李殷君
以上正本證明與原本無異
如不服本裁定應於送達後5日內向本院提出抗告狀
                                書記官  殷玉芬
中    華    民    國    99    年    10    月    15    日

司法院資訊處製作；財團法人民間司法改革基金會備份。
